【裁判字號】    98,交聲,191
【裁判日期】    980619
【裁判案由】    違反道路交通管理處罰條例聲明異議
【裁判全文】
臺灣基隆地方法院交通事件裁定         98年度交聲字第191號
移送機關即
原處分機關  交通部公路總局臺中區監理所臺中市監理站
異  議  人
即受處分人  甲○○
上列異議人即受處分人因違反道路交通管理處罰條例案件，對於
交通部公路總局臺中區監理所臺中市監理站於中華民國98年4 月
8 日所為之處分（原處分案號：裁監稽違字第裁61-RB0000000號
），聲明異議，經臺灣臺中地方法院裁定管轄錯誤，移送本院審
理，本院裁定如下：
    主  文
原處分撤銷。
甲○○汽車駕駛人，行經圓環路口，不繞行圓環迴車，處罰鍰新
台幣玖佰元，記違規點數壹點。
    理  由
一、原處分意旨略以：異議人即受處分人甲○○於民國98年3 月
    12日下午4 時許，騎乘車號AE5-997 號重型機車，行經基隆
    市○○街之圓環路口，不繞行圓環迴車，經警當場舉發，裁
    處罰鍰新台幣（下同）900 元等情。
二、異議意旨則以：該路段地面繪製之標線標示不清，導致異議
    人違規，請求撤銷原處分等情。
三、按行為人有違反道路交通管理事件之情形者，應填製舉發違
    反道路交通管理事件通知單，並於被通知人欄予以勾記，當
    場舉發者，應填記駕駛人或行為人姓名、性別、出生年月日
    、地址、身分證統一編號及車主姓名、地址、車牌號碼、車
    輛種類，被查獲之駕駛人或行為人為受處分人時，應於填記
    通知單後將通知聯交付該駕駛人或行為人簽名或蓋章收受之
    ，拒絕簽章者，仍應將通知聯交付該駕駛人或行為人收受，
    並記明其事由及交付之時間，拒絕收受者，應告知其應到案
    時間及處所，並記明事由與告知事項，視為已收受，違反道
    路交通管理事件統一裁罰基準及處理細則第11條第1 項第1
    款定有明文。本件異議人於98年3 月12日下午4 時許，在基
    隆市○○街，因行經圓環路口，不繞行圓環迴車，經警當場
    舉發，並開立基隆市警察局基警交字第RB0000000 號舉發違
    反道路交通管理事件通知單，該舉發單已記載駕駛人即異議
    人之姓名、性別、出生年月日、地址、身分證統一編號以及
    違規時、地、違規事實等內容，惟經異議人拒絕簽章，員警
    於該舉發單收受通知聯者簽章欄內已載明「拒簽」，此有該
    舉發單在卷供參，依據上開規定，視為異議人已收受該舉發
    單，自無庸再以郵寄方式送達該舉發單，核先敘明。
四、另按指向線，用以指示車輛行駛方向，以白色箭頭劃設於車
    道上，道路交通標誌標線號誌設置規則第188 條第1 項已有
    明文。次按汽車行經圓環路口，除設有專用迴車道者外，應
    繞圓環迴車；又汽車駕駛人行經圓環路口，不繞行圓環迴車
    者，處600 元以上1,800 元以下罰鍰，並記違規點數1 點，
    道路交通安全規則第106 條第4 款及道路交通管理處罰條例
    第49條第4 款、第63條第1 項第1 款分別定有明文。再按交
    通法庭認為聲明異議有理由或聲明異議雖無理由而原處分不
    當或違法者，應以裁定將原處分經聲明異議部分撤銷，並自
    為裁定，道路交通案件處理辦法第20條前段定有明文。經查
    ：
（一）異議人確於98年3 月12日下午4 時許，騎乘車號AE5-997
      號機車，行經基隆市○○街○○路口時，未繞行圓環，逕
      自左轉行駛等情，未據異議人否認，復有舉發違反道路交
      通管理事件通知單在卷供參，上情應堪認定。
（二）自異議人所述當日行向及卷附現場照片觀之，異議人騎乘
      機車沿基隆市○○街行駛至上開圓環路口時，原行駛車道
      之路面固繪有指示直行及左轉之指向線，惟該指向線前方
      即為圓環路口，且在該圓環旁之路面繪有指示繞行圓環之
      指向線，衡情，行經該路口之駕駛人依據該路口之指向線
      標示，應得了解左轉車輛應繞行圓環行駛，非得逕自左轉
      行駛，是異議人辯稱該路段之路面標示不清，致其未繞行
      圓環，逕自左轉行駛等情，非屬可採。另異議人雖指許多
      駕駛人行經該路段時，均未繞行圓環而逕自左轉行駛等情
      ，並提出其他駕駛人未繞行圓環行駛之違規照片，然依據
      前開規定，駕駛人行經上開圓環路段時，應繞行圓環行駛
      ，且現場路面繪製之指向線，亦無使人誤認得逕自左轉之
      情形，故異議人既於上開時、地，騎乘機車，未繞行圓環
      而逕自左轉，即已屬違規駕駛行為，應依上開規定處罰，
      自不得以其他駕駛人亦為相同情節之違規駕駛行為，作為
      免責之理由。
（三）綜上，異議人確於上揭時、地，行經圓環路口，不繞行圓
      環迴車，是異議人有前揭違規行為一節，應屬明確，故認
      異議人之聲明異議無理由，而原處分機關依道路交通管理
      處罰條例第49條第4 款之規定，裁處異議人罰鍰900 元，
      雖無不當，然漏未依同條例第63條第1 項第1 款之規定，
      記違規點數1 點，即有漏未適用法律之違法，從而，異議
      人之聲明異議雖無理由，然原裁決既有上開瑕疵，本院自
      應依法撤銷原處分機關之裁決處分，並依異議人之違規情
      節，適用前揭規定，裁處異議人如主文第2 項所示之處分
      。
據上論斷，應依道路交通案件處理辦法第20條前段，裁定如主文
。
中    華    民    國    98    年    6     月    19    日
                  交通法庭法    官  邰婉玲
以上正本證明與原本無異。
對於本件裁定如有不服，應於送達後5 日內，向本院提出抗告書
狀，敘述抗告之理由，抗告於臺灣高等法院。
中    華    民    國    98    年    6     月    19    日
                          書 記 官  彭筠凱


司法院資訊處製作；財團法人民間司法改革基金會備份。
